臺灣士林地方法院行政訴訟判決
                                       110年度交字第86號
原      告  許宏銘  
被      告  臺北市交通事件裁決所

代  表  人  蘇福智  
訴訟代理人  蕭文君  
上列當事人間交通裁決事件，原告不服被告民國110 年3 月19日
北市裁罰字第22-AIA298908號裁決，提起行政訴訟，本院判決如
下：
    主  文
原處分撤銷。
訴訟費用新臺幣參佰元由被告負擔。被告應給付原告新臺幣參佰
元。
    事實及理由
一、程序事項：本件係因原告不服被告民國110 年3 月19日北市
    裁罰字22-AIA298908號違反道路交通管理事件裁決書（下稱
    原處分），裁處罰鍰新臺幣（下同）600 元，並記違規點數
    1 點，提起行政訴訟，經核屬行政訴訟法第237 條之1 第1
    項第1 款規定之交通裁決事件，爰依同法第237 條之7 規定
    ，不經言詞辯論，逕為判決。
二、爭訟概要：原告駕駛車牌號碼00-0000 號自用小客車（下稱
    系爭車輛），於109 年11月24日7 時11分許，在臺北市南港
    區向陽路162 巷與重陽路125 巷口，與訴外人羅德勝駕駛85
    6 -P2 號計程車（下稱A 車）發生交通事故(所涉過失傷害
    部分，經告訴人羅德勝撤回告訴，經檢察官於110年10月25
    日以110年度調偵字第1006號為不起訴處分)，經臺北市政府
    警察局交通大隊（下稱舉發機關）以原告有「車道數相同，
    左方車不讓右方車先行」之違規事實，予以製單舉發，有北
    市警交字第A1A000000 號舉發違反道路交通管理事件通知單
    可稽（下稱系爭舉發通知單，見本院卷第40頁），嗣經被告
    依違反道路交通管處罰條例第45條第1 項第9 款規定，以原
    處分對原告為裁罰，原告於110 年3 月22日提起本件行政訴
    訟。
三、原告主張及聲明：
    伊於109 年11月24日7 時11分駕駛系爭車輛，為行駛於臺北
    市南港區向陽路162 巷由東向西之直行車輛；而A 車為行駛
    於重陽路125 巷由北向南，為已打左轉方向燈準備轉彎之左
    轉車輛，有行車紀錄器影像及路口監視錄影畫面可證，顯示
    伊駕駛之系爭車輛於本案中係賦予具有絕對「優先路權」之
    直行車，故被告對原告開立之原處分所舉理由「車道數相同
    時，左方車不讓右方車先行」有誤。並聲明：原處分撤銷。
四、被告抗辯及聲明：
  ㈠經檢視本案監視錄影畫面，雙方進入路口，均為直行至肇事
    處發生碰撞，故肇事地點行車秩序應依道路交通管理處罰條
    例、道路交通安全規則等規定，惟對造進入路口直行顯示左
    方向燈，爰變更初步分析研判可能之肇事原因（或違規事實
    ）如下：（一）8D-7689 號自用小客車（即系爭車輛）：1.
    車道數相同時。左方車不讓右方車先行。2.未依停車再開標
    字指示行駛。（二）856-P2號計程車（即A 車）：1.未依停
    車再開標字指示行駛。2.汽車駕駛人，涉嫌不依規定使用燈
    光（直行車顯示左轉方向燈）。（三）ATN-6511號自用小客
    車：在劃有紅線路段臨時停車。（四）BFQ-6011號自用小客
    車：尚未發現肇事原因。
  ㈡經審核交通事故相關卷宗資料，向陽路162 巷與重陽路125巷
    車道數相同，雙方行駛方向皆設有「停」標字，系爭車輛為
    左方車，A 車為右方車，故A 車之路權優先於原告駕駛之系
    爭車輛，此有道路交通事故初步分析研判表、道路交通事故
    現場圖、道路交通事故補充料表、交通事故談話紀錄、現場
    照片資料在卷可稽，且查道路交通安全規則等法令，路口路
    權規定並未因車輛行駛距離而有所變更。原告未依規定讓車
    ，因而發生碰撞，舉發機關按其違規事證依法舉發並無違誤
    。再觀諸道路交通事故現場圖所示，本案交岔路口，並未設
    置號誌，又原告所駕駛車輛行進方向（東向西）相對於對造
    羅德勝所駕駛車輛行進方向（北向南），原告所駕車輛屬左
    方車，是原告行向之左方車行經上開路口時自應依道路交通
    管理處罰條例第45條第1 項第9 款之規定，讓右方車先行。
    而原告雖以前詞置辯，惟按無號誌交岔路口，右方車本即有
    道路之優先使用權，原告駕車行經該處，自應減速慢行，注
    意其右方是否確有來車，又無其他不能注意之特殊情事，原
    告自應注意行車義務。並聲明：原告之訴駁回。
五、本院之判斷：
  ㈠按「汽車駕駛人，爭道行駛有下列情形之一者，處新臺幣六
    百元以上一千八百元以下罰鍰：…九、支線道車不讓幹線道
    車先行。少線道車不讓多線道車先行。車道數相同時，左方
    車不讓右方車先行。…」、「汽車駕駛人有下列各款所列條
    款之一者，除依原條款處罰鍰外，並予記點：一、有…第四
    十五條…情形之一者，各記違規點數一點。」，道路交通管
    理處罰條例第45條第1 項第9 款、第63條第1 項第1 款定有
    明文。且按「二、行至無號誌或號誌故障而無交通指揮人員
    指揮之交岔路口，支線道車應暫停讓幹線道車先行。未設標
    誌、標線或號誌劃分幹、支線道者，少線道車應暫停讓多線
    道車先行；車道數相同時，轉彎車應暫停讓直行車先行；同
    為直行車或轉彎車者，左方車應暫停讓右方車先行。但在交
    通壅塞時，應於停止線前暫停與他方雙向車輛互為禮讓，交
    互輪流行駛。」，道路交通安全規則第102 條第1 項第2 款
    亦有明文。
  ㈡經本院當庭勘驗採證光碟影片之結果略以：
    ⒈依原告行車紀錄器錄得影像：其結果略以，影片上顯示「2
      020/11/24、07：17：16」原告駕駛系爭車輛準備進入松
      河街。於時間07：17：26～07：18：24系爭車輛持續行駛
      於松河街。於時間07：18：25系爭車輛左轉進入重陽路18
      7 巷。於時間07：18：45系爭車輛右轉進入向陽路162巷
      並由東向西行駛。於時間07：18：50可見於系爭路口向陽
      路162 巷停止線前繪設有「慢」、「停」之標字，系爭車
      輛未減速並停於停止線前，該路口所銜接之路段皆為雙向
      共2 車道。於時間07：18：52系爭車輛直行抵達系爭路口
      ，路口繪設有黃色網格線以表示路口範圍，右側重陽路12
      5 巷可見計程車（即A 車）直行駛向路口，且尚未越過停
      止線，而A 車行駛道路之車道亦同為2 車道，系爭車輛應
      屬左車，A 車應屬右車。於時間07：18：53系爭車輛直行
      於黃色網格線上，A 車越過停止線進入路口並直行，車身
      左側方向燈未亮起，惟於越過停止線之前其左側後視鏡後
      緣有疑似亮光持續閃爍（亦可能為陽光光線之照射反光）
      。於時間07；18：54系爭車輛與A 車撞擊。於時間07：18
      ：55～07：19：16，畫面遭白煙覆蓋，影片即結束。且上
      開拍攝影像連續一致，場景、光影、色澤均屬常態自然呈
      現，而無任何不協調一致之處。此有勘驗報告可佐。
    ⒉依路口監視器影像：其結果略以，上開計程車（即A 車）
      左轉進重陽路125 巷，行駛一小段路後接近向陽路162 巷
      口（即系爭路口）之前，A 車之煞車燈有稍微亮起後，嗣
      可見A 車有打左側方向燈，之後在路口範圍內發生與原告
      之系爭車輛擦撞之事故。
  ㈢原處分雖依採證光碟影片而認而認為原告有「車道數相同時
    ，左方車不讓右方車先行」之違規事實。惟查，依上開勘驗
    之結果可知原告駕駛系爭車輛駛自陽路162 巷（由東向西）
    行駛接近重陽路125 巷時，即可見自重陽路由北往東行駛而
    來之A 車已使用左側方向燈，原告自可信賴該使用左側方向
    燈之A 車確欲為左轉之行為，應可認定。惟按路交通管理處
    罰條例第48條第1 項第6 款規定：「汽車駕駛人轉彎或變換
    車道時，有下列情形之一者，處新臺幣6 百元以上1 千8 百
    元以下罰鍰…六、轉彎車不讓直行車先行。」，另參以道路
    交通安全規則第102 條第1 項第7 款亦規定：「汽車行駛至
    交岔路口，其行進、轉彎，應依下列規定：…七、轉彎車應
    讓直行車先行。」依上開勘驗之結果，原告之系爭輛A 車行
    駛之道路雖均為二車道，且原告之系爭車輛相對於A 車則為
    左方車輛，是以若二車均為直行車輛，依道路交通管理處罰
    條例第45條第1 項第9 款，原告之系爭車輛自應禮讓A 車先
    為通行，惟因A 車駛近系爭路口前已有使用左側方向燈之行
    為，若無其他相反之事證，即應認A 車即為轉彎車，而應禮
    讓原告之系爭車輛先行。再依A 車之駕駛人羅德勝於檢察官
    詢問時雖稱：「當時我有載客人，準備左轉，我只是在60公
    尺以內提早打方向燈」等語 。是以縱依A 車之駕駛人羅德
    勝於檢察官偵查中之陳述，而認其係確為直行車，僅係提早
    於前一路口前即使用左側方向燈。惟按違反行政法上義務之
    行為非出於故意或過失者，不予處罰。按行政罰法第7 條第
    1 項定有明文。而依一般道路駕駛行為而論，車輛之燈光號
    誌之使用為其他用路人判斷其本身行向之重要依據，A 車既
    進入系爭路口範圍前即已使用左側方向燈，自得令已行駛在
    系爭路口之原告產生合理之信賴，認A 車確欲於系爭路口為
    左轉之行為，而非欲於下一路口為左轉行為，依上論之，應
    認定原告於系爭路口行駛時為直行車，A車則為轉彎車，依
    前揭道路交通安全規則第102 條第1 項第7 款規定，其未禮
    讓A 車先行，應無主觀可歸責性及可非難性。因此，舉發機
    關認原告有「車道數相同，左方車不讓右方車先行」之違規
    事實，被告亦據以裁罰，顯有違誤。從而，原告主張即屬可
    採。原處分既有上開違誤，自屬無法維持。
　㈣至於被告雖認原告有「左方車不讓右方車先行、未依停車再
    開標字指示行駛」之違規事實，並提出臺北市車輛行車事故
    鑑定意見書為證（見本院卷第215至218頁）。惟按鑑定報告
    祇為形成法院心證之資料，對於法院之審判並無拘束力，故
    待證事項雖經鑑定，法院仍應本於職權予以調查，以期發現
    事實之真相，如鑑定報告顯然存有疑義，於究明之前，仍不
    得遽採為判決之基礎（最高法院92年度台上字第5019號刑事
    判決意旨參照）。查本件車禍固經臺北市車輛行車事故鑑定
    會鑑定認原告駕駛系爭車輛有「左方車不讓右方車先行、未
    依停車再開標字指示行駛(為肇事主因)」之違規事實，惟該
    鑑定意見係以原告駕駛系爭車輛於通過系爭路口後之行進方
    向係欲直行為其鑑定之基礎事實，此與本院認定之前揭事實
    不相符合，而參諸該等鑑定意見僅係供法院形成心證之資料
    ，對於法院之審判並無拘束力，且本院所認定之事實既與該
    鑑定報告不同，自不得為本院判決之參酌資料，併此敘明。
六、綜上所述，原處分認事用法，尚有違誤，原告訴請撤銷，為
    有理由，應予准許。
七、本件判決基礎已臻明確，兩造其餘之攻擊防禦方法及訴訟資
    料經本院斟酌後，核與判決不生影響，無一一論述之必要，
    併予敘明。
八、本件第一審裁判費為300元，依法應由敗訴之被告負擔。
九、據上論結，本件原告之訴為有理由，依行政訴訟法第237 條
    之8 第1 項、第98條第1 項前段，判決如主文。
中    華    民    國    111    年    2    月    8     日
                  行政訴訟庭   法  官   徐文瑞
以上為正本係照原本作成。
如不服本判決，應於判決送達後20日內，向本院提出上訴狀並表
明上訴理由（原判決所違背之法令及其具體內容或依訴訟資料可
認為原判決有違背法令之具體事實），其未載明上訴理由者，應
於提出上訴後20日內向本院補提理由書（上訴狀及上訴理由書均
須按他造人數附繕本，如未按期補提上訴理由書，則逕予駁回上
訴），並應繳納上訴裁判費新臺幣750元。
中    華    民    國    111    年    2    月    8     日
                               書記官   朱亮彰